【裁判字號】    89,上訴,8
【裁判日期】    890314
【裁判案由】    違反毒品危害防制條例
【裁判全文】
臺灣高等法院花蓮分院刑事判決                        八十九年度上訴字第八號
    上  訴  人  臺灣台東地方法院檢察署檢察官
    被      告  乙○○
    指定辯護人  吳漢成律師
右上訴人因被告違反毒品危害防制條例案件，不服臺灣臺東地方法院八十八年度字訴
第二二三號中華民國八十八年十一月二十三日第一審判決 (起訴案號：臺灣臺東地方
法院檢察署八十八年度偵字第一一四號)，提起上訴，本院判決如左：
    主  文
原判決撤銷。
乙○○幫助施用第二級毒品，累犯，處有期徒刑壹年。
    事  實
一、乙○○有多次違反麻醉藥品管理條例前科，最後一次被判處有期徒刑七月，於民
    國（下同）八十四年十月二十三日執行完畢。詎仍不知悛悔，於八十七年七月間
    某日，騎機車途經台東縣台東市○○路○段七０六號丙○○及七０九號甲○○住
    處，受丙○○及甲○○之託，至同縣卑南鄉大南橋附近ＣＯＣＯ卡拉ＯＫ店向綽
    號「阿彬」者購買新台幣各一千元之第二級毒品安非他命各一小包，持交丙○○
    及甲○○，幫助渠二人施用。
二、案經臺東縣警察局移送台灣台東地方法院檢察署偵辦。
    理  由
一、訊據被告乙○○，於警訊中堅詞否認有販賣安非他命予丙○○及甲○○之事實。
    偵查中經傳未到。惟於原審及本院審理中，亦均否認有販賣安非他命予丙○○及
    甲○○之事實，但供認有為渠等二人代購安非他命之事實。於原審中供稱：「（
    幫丙○○購買安非他命）一次，日期忘了，去年某日我經過丙○○家前面，他託
    我幫他買安非他命，就這一次，買一仟元，買了之後就直接交給他，係向綽號阿
    彬買的」、「（幫甲○○購買安非他命）與丙○○一樣，當時他們兩人在一起，
    一人拿一仟元出來，要我幫忙買」（見原審卷第四七頁）、「沒有在雲南路二百
    號拿給他，我是騎機車經過丙○○家時，幫他買而已，當天同時遇到兩人，還有
    甲○○，就請我幫他們兩人買，他們各拿出一千元來，我就替他們兩人買這一次
    」（見原審卷第六七頁）。於本院審理中供承：「無（販賣安非他命予丙○○及
    甲○○），我只是代其二人購買安非他命，係向阿彬買的」、「係在甲○○住處
    附近之馬路上，接受丙○○、甲○○委託，至卑南鄉大南橋ＣＯＣＯ卡拉ＯＫ店
    向阿彬者購買安非他命各一千元，再拿回去甲○○住處附近馬路交給他們，是八
    十七年七月間某日」及「（幫丙○○、甲○○購買安非他命）各一次，他們住在
    對面」等語。經核歷次所述，雖有詳簡不一，但均相符。質之證人丙○○及甲○○，亦均分別於警訊、偵查、原審及本院審理中證稱曾於八十七年七月間，向被
    告乙○○購買安非他命之事實，雖兩人於警訊、偵查中及原審調查中所述購買安
    非他命之時間及地點，均有出入，且與被告乙○○所供交付安非他命地點不同，
    但徵之被告自承代購安非他命之事實及歷次所供均屬相符之情，當以被告所陳可
    信。而證人丙○○及甲○○所為互有時間上參差之證述，無礙被告乙○○代為購
    買安非他命交付渠等二人之事實，從而被告幫助施用第二級毒品安非他命之犯行
    應堪認定。
二、（核被告所為係犯毒品危害防制條例第十條第二項、刑法第三十條幫助施用第二
    級毒品安非他命罪。其一次犯行，觸犯二個構成犯罪要件相同之罪名，依刑法第
    五十五前段想像競合犯，應僅論以一罪）。被告上揭犯行係發生在毒品危害防制
    條例於八十七年五月二十二日生效施行之後，自應依新公布之毒品危害防制條例
    論處，附此敘明。按某甲與某乙好友，因乙欲吸用安非他命，但購買無門，遂由
    甲帶同至販賣安非他命之某丙處，向某丙購買安非他命，甲之行為構成幫助施用
    罪，最高法院八十三年台非字六九號判例及臺灣高等法院檢察署暨所屬各級法院
    檢察署八十四年法律問題座談會第五十一案可資參照。公訴人認被告上開所為，
    係犯毒品危害防制條例第四條第二項販賣第二級毒品罪名，容有誤會，已如上述
    ，並無積極證據足以證明被告有販賣第二級毒品罪行，因之，起訴法條容有未洽
    ，應予變更起訴法條。原審未察，以證人丙○○及甲○○在警訊、偵查及原審審
    理中所為向被告購買安非他命之時間上有參差不一之陳述為理由，諭知被告無罪
    ，即有未洽。檢察官上訴指摘原判決不當，即有理由，自應撤銷改判。查被告曾
    於八十三年間，因違反麻醉藥品管理條例案件，經臺灣臺東地方法院於八十三年
    九月三十日以八十三年度易字第五七三號判處有期徒刑七月確定，於八十四年十
    月二十三日執行完畢，有本院全國前案紀錄表在卷可按，其於五年以內再犯本件
    有期徒刑以上之罪，為累犯，應依刑法第四十七條規定加重其刑。爰審酌被告犯
    罪之動機、目的、犯行、與犯後態度等一切情狀，量處如主文所示之刑，以示懲
    儆。
據上論斷，應依刑事訴訟法第三百六十九條第一項前段、第三百六十四條、第二百九
十九條第一項前段、第三百條、毒品危害防制條例第十條第二項、刑法第三十條、第
十一條前段、第五十五條、第四十七條判決如主文。
本案經檢察官翟光軍到庭執行職務
中      華      民      國    八十九    年    三   月     十    四    日
                                    審判長法官  謝  志  揚
                                          法官  蔡  俊  有
                                          法官  闕  銘  富
右為正本係照原本作成。
檢察官如不服本判決應於判決送達後十日內向本院提出上訴狀。其未述理由者，並
應於提出上訴狀後十日內向本院補提理由狀（須附繕本）。
被告不得上訴。
                                        書記官  邱  廣  譽
中      華      民      國      八十九    年    三   月     十    四    日


司法院資訊處製作；財團法人民間司法改革基金會備份。
